【裁判字號】    89,訴,6
【裁判日期】    890608
【裁判案由】    違反毒品危害防制條例
【裁判全文】
臺灣雲林地方法院刑事判決                              八十九年度訴字第六號
    公  訴  人  臺灣雲林地方法院檢察署檢察官
    被      告  丙○○
    指定辯護人  本院公設辯護人乙○○
右列被告因違反毒品危害防制條例案件，經檢察官提起公訴（八十八年度偵字第三五
八四號），本院判決如左：
    主      文
丙○○無罪。
    理      由
一、本件公訴意旨略以：丙○○意圖販賣營利，於民國八十八年六月二十一日下午九
    時許，在雲林縣林內鄉某處，以新台幣（下同）八萬元之代價，向年籍不詳之張
    茂明男子販入第二級毒品安非他命一大包十二小包（總毛重八十九．五公克），
    即非法持有。嗣於同年六月二十四日下午九時三十分許，甲○○（另案通緝中）
    駕駛車牌號碼Ｓ五─八九六０號自小客車，車內搭載丙○○，為警在國道一號二
    四七公里南向處雲林縣大埤鄉路段臨檢而查獲上情，並扣得丙○○所有安非他命
    毛重八十九．五公克、海洛因殘渣袋一個、天秤一座（內含法碼）等物，因認被
    告涉犯毒品危害防制條例第五條第二項之意圖販賣而持有第二級毒品罪嫌云云。
    無非以被告在偵查初訊時之自白，並有前開物品扣案可證為其論據。
二、按犯罪事實應依證據認定之，無證據不得推定其犯罪事實，刑事訴訟法第一百五
    十四條定有明文。又被告之自白，雖為證據之一種，但必與事實相符者為限，若
    其自白顯有疑義，而審理事實之法院，就其職權調查之所得，仍未能證明其自白
    確與事實相符者，自不得據為認定犯罪事實唯一之基礎。再被告雖自白犯罪事實
    ，如果提出反證證明其自白非真正事實者，在審理事實之法院，自不得置而不問
    。另認定犯罪事實所憑之證據，雖不以直接證據為限，間接證據亦包括在內；然
    而無論直接證據或間接證據，其為訴訟上之證明，須於通常一般之人均不致有所
    懷疑，而得確信其為真實之程度者，始得據為有罪之認定，倘其證明尚未達到此
    一程度，而有合理之懷疑存在時，事實審法院復已就其心證上理由予以闡述，敘
    明其如何無從為有罪之確信，因而為無罪之判決，尚不得任意指為違法。最高法
    院十八年度上字第一○八七號、十九年度上字第一二二二號、七十六年度台上字
    第四九八六號判例意旨參照。
三、訊之被告丙○○堅詞否認有公訴人指訴之右揭意圖販賣而持有第二級毒品安非他
    命犯行，辯稱：扣案之安非他命及天平秤等物均係甲○○所有，安非他命係甲○
    ○向張茂銘所購得，伊因吸食安非他命於勒戒所與甲○○相識，甲○○告知伊有
    充裕貨源供應，因之勒戒完畢出來後，伊曾向甲○○購買二次，八十八年六月二
    十四日伊向甲○○購買安非他命吸用後，由甲○○駕車送伊返家途中，為警查獲
    ，翌日為警移送檢察官複訊前，伊受甲○○之騙，乃於檢察官複訊時，供承扣案
    之安非他命及天秤等物為伊所有，並向檢察官供述販賣者是張茂銘，事後伊立即
    被移送勒戒，而甲○○卻被交保，伊始悔悟聽信甲○○之言，故於日後偵訊時向
    檢察官坦白，扣案物品實為王聰所有等語。並舉證人丁○○及其與甲○○之通話
    錄音、譯文等件為佐。經查，被告與甲○○於八十八年六月二十四日下午九時三
    十分許為警於國道一號公速公路南下二百四十七公里處臨檢時，在渠等所乘坐之
    自小客車內查獲結晶物一大包又十二小包（總計毛重八十九．五公克），經送憲
    兵司令部刑事鑑識中心鑑驗結果，證實確係甲基安非他命，有該單位出具之綱
    得字第一二三六三號鑑驗通知書一紙附卷可考（詳偵查卷第三十二頁）。由上觀
    之，因查扣之安非他命數量非寡，復有天平秤量工具扣案，被告是否涉有公訴人
    指訴之意圖販賣而持有第二級毒品罪嫌，自容可疑。然按意圖販賣而持有安非他
    命罪之成立，係指行為人以意圖販賣安非他命以外之原因而持有安非他命，於持
    有中而另行起意販賣安非他命，始得以該罪相繩，最高法院八十一年台上字第二
    二八四號、八十二年台上字第四０一八號裁判要旨可資參照。本件雖曾於被告搭
    乘之自用小客車內扣得為數不少之安非他命及天平秤常見之販毒工具，然既未蒐
    得確實可信之販賣對象，因之，得否僅以於被告乘坐之自小客車內查獲安非他命
    及秤量工具，即遽以推求被告主觀上有販賣安非他命之意圖，即屬有疑。次查，
    被告係受甲○○之託，方於警局移送檢察官複訊時，供承扣案之安非他命為其所
    有一節，業據證人丁○○到庭結證：「（庭上被告有無見過？）他是六月二十五
    日勒戒當日才認識，我們是一起送勒戒。（是否知道丙○○在勒戒前所查到之安
    非他命是怎麼來的？）我有聽到丙○○與當天同案的人在說，另外一個人叫庭上
    之丙○○來擔罪，他們說什麼我不清楚，因為我不認識他們，我只知道他們在斗
    南收費站被警察查獲，另外一個人當天交保一萬元，這些事是我在地檢署拘留室
    聽到的，‧‧‧。」等語綦詳。又查，被告為釐清本案罪責，曾於八十九年二月
    十二日下午一時十七分許以000000000號家用電話，與甲○○所申租之
    0000000000號行動電話聯繫，並予以錄音存證，由渠等通話內容可悉
    甲○○並不否認扣案之安非他命等物為其所有等情屬實，有被告所提出之電話錄
    音帶及其譯文在卷可憑。而前揭通聯紀錄及電話門號承租人，亦經本院調閱相關
    資料查證屬實，互核相符，足徵被告所提之電話錄音內容，應非虛造，堪可採信
    。再觀之，被告除於八十八年六月二十五日為警移送檢察官複訊時曾一度供承前
    揭扣案之安非他命為其所有外，至其在警局初訊、公訴人偵訊及本院審理時，始
    終否認前揭扣案物品為其所有等情。足徵被告辯稱其係受甲○○之託，才於警方
    移送檢察官複訊時，供承扣案之安非他命及天平秤等物為其所有一節，應非虛詞
    ，堪予採信。資是扣案之安非他命既非被告所有，核與毒品危害防制條例第五條
    第二項之意圖販賣而持有第二級毒品罪行，尚屬有間，自難論以該罪罪責。此外
    ，本院復查無其他事證堪以證明被告尚涉被訴犯行，是本件不能證明被告犯罪，
    依法自應為被告無罪判決之諭知。又扣案之安非他命一大包，十二小包（合計毛
    重八九點五公克），固係屬違禁品，然查該安非他命數量甚鉅，且屬甲○○涉嫌
    意圖販賣而持有，或供販賣所用之證物，應由承辦院檢另案為妥適處分；另扣案
    之殘有海洛因粉末塑膠袋一個，與公訴人指訴被告所犯之本案罪責無涉，於本案
    內自不應予以宣告沒收，附此敘明。
四、本件固無證據足資證明被告涉有公訴人指訴之右揭罪嫌，惟被告明知扣案之安非
    他命及天平秤等物非屬其所有，竟於檢察官偵訊時妄稱屬其所有，致令公訴人未
    能察覺並續予追查同案被告甲○○是否涉有販賣毒品罪嫌，且為檢察官交保釋放
    ，因之被告是否另涉有藏匿人犯罪嫌，仍待檢察單位釐清究明，並予敘明。
據上論斷，應依刑事訴訟法第三百零一條第一項，判決如主文。
本案經檢察官林伯宇到庭執行職務
中      華      民      國    八十九    年      六      月      八      日
                                    臺灣雲林地方法院刑事第二庭
                                        法  官  蔣  得  忠
右正本證明與原本無異。
如不服本判決，應於判決送達後十日內，向本院提出上訴狀。（須附繕本）
                                        書記官  陳  姵  君
中      華      民      國    八十九    年      六      月      八      日


司法院資訊處製作；財團法人民間司法改革基金會備份。
